臺灣臺北地方法院刑事判決
111年度審簡上字第96號
公  訴  人  臺灣臺北地方檢察署檢察官
上  訴  人  
即  被  告  吳文輝


上列被告因傷害案件，不服本院於民國111年2月22日所為111年
度審簡字第187號第一審刑事簡易判決（起訴案號：110年度偵字
第17745號），提起上訴，本院管轄之第二審合議庭判決如下：
    主      文
上訴駁回。
吳文輝緩刑貳年，緩刑期間應向公庫支付新臺幣壹萬元。
    事實及理由
一、本案經本院合議庭審理結果，認第一審簡易判決認事用法及
    量刑均無不當，應予維持，並引用附件第一審簡易判決書記
    載之事實、證據及理由。
二、上訴人即被告上訴意旨略以：偵查檢察官以傷害罪起訴被告
    ，嗣經原審承辦法官改以強制罪論處，但被判拘役二十日顯
    示判決過重；又法律是從舊從輕原則，刑法第304條修正前
    最輕的刑度為罰金三百元，原審判決判處被告拘役二十日，
    易科罰金為新臺幣二萬元，希望可以按修正前舊法，判處罰
    金三百元，判輕一點等語。
三、本院判斷：
  ㈠量刑之輕重，係事實審法院得依職權自由裁量之事項，茍已
    斟酌刑法第57條各款所列情狀而未逾越法定刑度，則不得遽
    指為違法；又刑罰之量定屬法院自由裁量之職權行使，但仍
    應審酌刑法第57條所列各款事由及一切情狀，為酌量輕重之
    標準，並非漫無限制，在同一犯罪事實與情節，如別無其他
    加重或減輕之原因，下級法院量定之刑，亦無過重或失輕之
    不當情形，則上級法院對於下級法院之職權行使，原則上應
    予尊重（最高法院72年台上字第6696號判例意旨參照）。由
    上可知，法律固賦予法官自由裁量權，但此項裁量權之行使
    ，並非得以恣意為之，仍應受一般法律原則之拘束，苟無濫
    用裁量權、違反比例原則、重要量刑事由未予斟酌之情事，
    尚難謂有違法或不當之處
　㈡原審就起訴書所載犯罪事實「為阻止賴金助錄影而基於傷害之不確定故意，動手揮擊打賴金助手部」，衡酌被告行為目的應係為妨害告訴人以行動電話錄影，而屬實施強制犯行之一部分，是可認告訴人所受傷害係被告所為強制犯行所致，此乃強制行為之當然結果，並非另有傷害之犯意，自無庸於強制犯行外另論以傷害罪，依法變更起訴法條為強制罪，經審理後，認被告犯罪事證明確，因而適用刑事訴訟法第449條第2項、第3項、第454條第2項、第300條，審酌被告與告訴人因保全交接班工作之事起爭執，竟以強暴手段妨害告訴人權利行使，犯後終能勇於坦承犯行，兼衡其素行、犯罪動機、目的、手段、施以強制力之時間甚短、告訴人所受侵害程度非鉅，暨其警詢自述之智識程度、家庭生活經濟狀況及告訴人之意見等一切情狀，量處如原審主文所示之刑，並諭知易科罰金之折算標準。
　㈢經核原審上開審酌情由並無不合，復參酌被告於本院審理時
    坦承犯行，本院認原審認事用法並無不當，量刑尚屬妥適，
    未逾越法律規定之範圍，亦無濫用權限之情事，難謂有何違
    法可言。至被告具中低收入戶身分，原審未及審酌上情，惟
    就此與原判決量刑所據理由為整體綜合觀察，尚難認原審就
    本件犯罪事實與情節量處之刑，有何明顯過重或失輕之不當
    ，應予維持。被告提起上訴，核無理由，應予駁回。
  ㈣被告前未曾因故意犯罪受有期徒刑以上刑之宣告，有臺灣高
    等法院被告前案紀錄表一份在卷可稽，本院認被告經此偵、
    審程序及科刑之宣告，當知所警惕，無再犯之虞，所宣告之
    刑以暫不執行為適當，應依刑法第74條第1項第1款規定，併
    予緩刑諭知，以啟自新。再者，為使被告深切記取教訓，併
    依第74條第2項第4款之規定，諭知被告於緩刑期間應給付公
    庫如主文所示之金額，且命緩刑期間內不得為本案之行為。
    被告於本案緩刑期間，倘違反上開負擔，情節重大，足認原
    宣告之緩刑難收其預期效果，而有執行刑罰之必要，得依刑
    法第75條之1第1項第4款規定撤銷其緩刑之宣告。
　㈤又被告稱「刑法第304條修正前最輕的刑度為罰金三百元，原
    審判決判處被告拘役二十日，易科罰金為新臺幣二萬元，希
    望可以按修正前舊法，判處罰金三百元。」惟刑法第304條
    自被告行為後並未修正，無修法後從舊從輕原則之適用；另
    刑法第304條曾於被告行為前（非本案適用之法條）即108年
    12月25日因本條文於民國72年6月26日後並未修正，故於94
    年1月7日刑法修正施行後，所定罰金之貨幣單位為新臺幣，
    且其罰金數額依刑法施行法第1條之1第2項前段規定提高為3
    0倍，108年12月25日修法將上開條文之罰金數額調整換算後
    予以明定（即原定銀元3千元提高為30倍等於新臺幣9萬元）
    ，刑法第304條係就「罰金刑」由銀元調整換算成新臺幣，
    法定刑度並未修正或調整，自不生被告所執「應從刑法第30
    4條修正前罰金三百元較輕判處」之情事，併此敘明。
據上論斷，應依刑事訴訟法第455條之1第1項、第3項、第368條
、第373條、第371條，刑法第74條第1項第1款、第2項第4款，判
決如主文。
本案經檢察官楊大智提起公訴，檢察官邱曉華到庭執行職務。
中    華    民    國    111   年     7    月    21    日
                  刑事第二十庭審判長  法  官  洪英花

                                      法  官  賴鵬年

                                      法  官  謝欣宓
以上正本證明與原本無異。
不得上訴。
                                      書記官  洪啟瑞
中    華    民    國    111   年     7    月    25    日
附件：
臺灣臺北地方法院刑事簡易判決
111年度審簡字第187號
公  訴  人  臺灣臺北地方檢察署檢察官
被      告  吳文輝
上列被告因傷害案件，經檢察官提起公訴（110年度偵字第17745
號），被告於本院訊問時自白犯罪（110年度審訴字第1060號）
，本院合議庭認為宜以簡易判決處刑，裁定逕以簡易判決處刑如
下：
    主      文
吳文輝犯強制罪，處拘役貳拾日，如易科罰金，以新臺幣壹仟元
折算壹日。
    事實及理由
一、本件犯罪事實及證據，除犯罪事實欄第3至4行「為阻止賴金
    助錄影而基於傷害之不確定故意，動手揮擊打賴金助手部，
    使賴金助受有左手腕挫傷之傷害」應更正為「為阻止賴金助
    錄影而基於強制之犯意，動手揮擊拍落賴金助手上之行動電
    話，以此強暴方式妨害賴金助行使其使用行動電話之權利」
    ；證據部分增列「本院勘驗筆錄暨監視器畫面截圖」(見本
    院審訴卷第43頁)、「國立臺灣大學醫學院附設醫院函暨回
    復意見表、病歷(見本院審訴卷第59至85頁)」、「被告吳文
    輝於本院調查訊問時之自白(見本院審訴卷第142頁)」外，
    其餘均引用起訴書之記載（如附件）。
二、論罪科刑
(一)按刑法第304條之強暴脅迫，祗以所用之強脅手段足以妨害
    人行使權利，或足使他人行無義務之事為已足，並非以被害
    人之自由，完全受其壓制為必要（最高法院85年台非字第75
    號裁判要旨參照）。又若於實施強暴之方法剝奪人之行動自
    由之過程中，致被害人受有傷害者，由於此乃施強暴之當然
    結果，故行為人不另論傷害罪。觀諸被告與告訴人賴金助衝
    突之過程，被告動手揮擊告訴人之手部，導致告訴人手持之
    行動電話掉落在地，固然同時造成告訴人左手腕挫傷，然衡
    酌其目的應係為妨害告訴人以行動電話錄影，而屬實施強制
    犯行之一部分，是可認告訴人所受傷害係被告所為強制犯行
    所致，此乃強制行為之當然結果，並非另有傷害之犯意，自
    無庸於強制犯行外另論以傷害罪。公訴意旨認被告係涉犯刑
    法第277條第1項之傷害罪嫌，容有未洽，惟因二者基本社會
    事實同一，且經本院當庭諭知被告可能涉犯前開罪名(見本
    院審訴卷第103至104頁、第141頁)，已無礙被告防禦權之行
    使，爰依刑事訴訟法第300條之規定變更起訴法條。
(二)核被告所為，係犯刑法第304條第1項之強制罪。
(三)爰以行為人責任為基礎，審酌被告與告訴人因保全交接班工
    作之事起爭執，竟以強暴手段妨害告訴人權利行使，所為非
    是；惟念其犯後終能勇於坦承犯行，兼衡其素行、犯罪動機
    、目的、手段、施以強制力之時間甚短、告訴人所受侵害程
    度非鉅，暨其警詢自述之智識程度、家庭生活經濟狀況及告
    訴人之意見等一切情狀，量處如主文所示之刑，並諭知易科
    罰金之折算標準。
(四)至被告請求本院為緩刑之宣告，查被告前未曾因故意犯罪受
    有期徒刑以上刑之宣告，此有臺灣高等法院被告前案紀錄表
    在卷可憑，固合於刑法第74條第1項第1款得宣告緩刑之要件
    。審酌被告犯後初始否認犯行，其後雖坦承犯行，然迄未與
    告訴人達成和解，亦未獲告訴人之諒解，本院審酌上情，認
    本案所宣告之刑實無暫不執行為適當之情形，爰不予宣告緩
    刑，併此敘明。
三、依刑事訴訟法第449條第2項、第3項、第454條第2項、第300
    條，逕以簡易判決處刑如主文。
四、如不服本判決，得自收受送達之翌日起20日內向本院提出上
    訴狀（須附繕本），上訴於本院第二審合議庭。
本案經檢察官楊大智提起公訴，檢察官張友寧到庭執行職務。
中　　華　　民　　國　　111 　年　　2 　　月　　22　　日
　　　　　　　　　刑事第二十一庭  法　官　王筱寧
上正本證明與原本無異。 
如不服本判決應於收受送達後20日內向本院提出上訴書狀，並應
敘述具體理由；其未敘述上訴理由者，應於上訴期間屆滿後20日
內向本院補提理由書（均須按他造當事人之人數附繕本）「切勿
逕送上級法院」。告訴人或被害人如對於本判決不服者，應具備
理由請求檢察官上訴，其上訴期間之計算係以檢察官收受判決正
本之日期為準。 因疫情而遲誤不變期間，得向法院聲請回復原
狀。
                                  書記官  林思辰
中　　華　　民　　國　　111 　年　　2 　　月　　22　　日
附錄本案論罪科刑法條
中華民國刑法第304條
（強制罪）
以強暴、脅迫使人行無義務之事或妨害人行使權利者，處3年以
下有期徒刑、拘役或9千元以下罰金。
前項之未遂犯罰之。
附件：
臺灣臺北地方檢察署檢察官起訴書
                                    110年度偵字第17745號
　　被　　告　吳文輝　男　民國00年0月00日生
                      籍設宜蘭縣○○鄉○○○路00號
                      現住○○市○○區○○街000號4樓
                      國民身分證統一編號：Z000000000號
上列被告因傷害案件，業經偵查終結，認應提起公訴，茲將犯罪
事實及證據並所犯法條分敘如下：
        犯罪事實
吳文輝於民國110年4月13日7時16分前後，在臺北市○○區○○○路○
段0號後門保全崗哨內，因不滿賴金助持行動電話錄影蒐證，為
阻止賴金助錄影而基於傷害之不確定故意，動手揮擊打賴金助手
部，使賴金助受有左手腕挫傷之傷害，案經賴金助訴由臺北市政
府警察局中正第一分局報告偵辦。
        證據並所犯法條
一、被告吳文輝上揭傷害之犯罪事實，有下列之證據足以證明，
    被告犯行足堪認定。
  （一）告訴人賴金助警詢之陳述；
  （二）臺北市○○區○○○路○段0號後門保全崗哨外監視器錄影畫
        面相片；
  （三）國立臺灣大學醫學院附設醫院醫師出具之診斷證明書；
  （四）被告不利於己之陳述。
二、核被告所為，係犯刑法第277條第1項之傷害罪嫌，請依法酌
    情論科。
三、依刑事訴訟法第251條第1項提起公訴。
    此    致
臺灣臺北地方法院
中　　華　　民　　國　 110　　年　　6 　　月　　9 　　日
                        檢　察　官   楊   大   智
本件正本證明與原本無異
中　　華　　民　　國　 110　　年　　7 　　月　　3 　　日
　                      書  記  官   廖   郁   婷　
附錄本案所犯法條全文
中華民國刑法第277條
（普通傷害罪）
傷害人之身體或健康者，處 3 年以下有期徒刑、拘役或 1 千元
以下罰金。
犯前項之罪因而致人於死者，處無期徒刑或 7 年以上有期徒刑
；致重傷者，處 3 年以上 10 年以下有期徒刑。